最高法院刑事判決　　　　　　　　　　110年度台上字第3087號
上　訴　人　吳承祐


　　　　　　林世光



上　一　人
選任辯護人　林育杉律師
　　　　　　郭凱心律師
　　　　　　游孟輝律師
上列上訴人等因違反槍砲彈藥刀械管制條例等罪案件，不服臺灣
高等法院中華民國109年9月23日第二審判決（108 年度原上訴字
第148號，起訴案號：臺灣宜蘭地方檢察署107 年度偵字第318、
925號），提起上訴，本院判決如下：
    主  文
上訴駁回。
    理  由
一、按刑事訴訟法第377 條規定，上訴於第三審法院，非以判決
    違背法令為理由，不得為之。是提起第三審上訴，應以原判
    決違背法令為理由，係屬法定要件。如果上訴理由書狀並未
    依據卷內訴訟資料，具體指摘原判決不適用何種法則或如何
    適用不當，或所指摘原判決違法情事，顯與法律規定得為第
    三審上訴理由之違法情形，不相適合時，均應認其上訴為違
    背法律上之程式，予以駁回。
二、本件原審審理結果，認定上訴人林世光為公務員，與上訴人
    吳承祐分別有原判決事實欄（下稱事實欄）一、二相關所載
    違反（修正前）槍砲彈藥刀械管制條例、誣告、行使公務員
    登載不實文書各犯行明確，因而撤銷第一審關於吳承祐事實
    欄一部分科刑之判決，改判仍依想像競合犯，從一重論處吳
    承祐非法寄藏可發射子彈具殺傷力之改造手槍罪刑及為沒收
    之宣告，另就事實欄二部分，維持第一審變更檢察官起訴法
    條，依想像競合犯，從一重論處吳承祐共同犯誣告罪刑、林
    世光公務員假借職務上之權力，故意共同犯誣告罪刑之判決
    ，駁回其等該部分在第二審之上訴，已載敘其調查取捨證據
    之結果及憑以認定各該犯罪事實之心證理由，就吳承祐、林
    世光否認犯行之辯詞認非可採，亦依調查所得證據予以論述
    ，所為論列說明，有卷存資料可資覆按，自不容任意指摘。
三、上訴意旨略以：
㈠、吳承祐部分：其雖曾供稱槍彈係友人「林志成」交付寄藏，
    惟無證據證明該自白為真正，且未能正確指認持有近10年之
    槍枝，並就同案被告林世光是否知情栽槍一事證述前後不一
    ，與經驗法則不符，原審單憑其自白為唯一證據，論以寄藏
    改造槍枝罪，有適用法則不當、調查未盡之違法；證人藍奕
    鈞所證偕同其至派出所取物後即返回修車廠，於修車廠內放
    置槍彈一節，異於其所述曾返家取槍、於租車行即放置槍彈
    ，及證人蔡錫煌證述係聽從其指示作為，對於栽槍細節並不
    知情，修車廠在場人員並無藍奕鈞，證人葉炫辰（原名葉國
    華）證述未曾見過藍奕鈞，且查無藍奕鈞於福岡旅館投宿紀
    錄，藍奕鈞自承當日人在中壢住家，指稱係受廖培智指示而
    虛構事實，其所提與藍奕鈞談話錄音，談及知悉其以虛偽自
    白陷害林世光，又另案被告廖培智遭查獲時即告知槍彈位置
    ，對於扣案槍枝有無子彈亦暸若指掌，其與藍奕鈞係受廖培
    智指示擔罪、虛構事實，其非槍彈持有人，原審對前揭證據
    未調查審認，未說明不採理由，逕為不利認定，有調查未盡
    、不備理由之違法。
㈡、林世光部分：原判決援引無證據能力之證人葉炫辰警詢筆錄
    ，認定其有安裝GPS 衛星定位器之犯罪事實，已屬違法；吳
    承祐就佈置槍彈地點，及其對於栽槍一事是否知情、何時知
    情，前後證述矛盾不一，吳承祐與藍奕鈞對於如何取得槍彈
    之過程供述不同，原判決一併採為其犯罪之證據，採證違法
    ，並有違無罪推定原則；關於葉炫辰未見過藍奕鈞之證述、
    查無藍奕鈞投宿福岡旅館資料及藍奕鈞自承當時人在中壢住
    家中等有利之證據，另廖培智遭警查獲即告知車上槍彈位置
    ，說明扣案槍枝未上膛、無子彈，吳承祐未能指認所持有近
    10年之槍枝，均與常情不合，吳承祐提出與藍奕鈞之談話錄
    音光碟及譯文，足證其係無辜受害，原審無視上揭證據，未
    說明不採之理由，有不備理由之違法。其於原審聲請傳喚證
    人黃家榮、陳沛琦，前者欲證明2 人不認識，無透過黃家榮
    認識吳承祐，後者欲證明藍奕鈞於民國104年1月31日不可能
    出現在宜蘭，另案所證應為虛構，又於第一審聲請傳喚盧一
    誠及勘驗吳承祐與盧一誠談話之錄影光碟，欲證明扣案槍彈
    非吳承祐所有，原審均不予置理，亦未依職權查明究否有「
    林志成」其人存在，均有證據調查未盡之違法。
四、刑事訴訟法第159條之5之規定，乃肯認當事人對於傳聞證據
    有處分權，且於符合一定之要件，例外賦予該傳聞證據取得
    證據能力。又審判期日之訴訟程序，專以審判筆錄為證，同
    法第47條亦定有明文。稽之原審筆錄之記載，林世光及其辯
    護人並未爭執證人葉炫辰警詢筆錄之證據能力，且於言詞辯
    論終結前，未對該等證據之證據能力表示異議（見原審卷第
    153、154頁、第362 頁以下筆錄），原判決並已記明對林世
    光得為證據之理由，與卷內資料並無不合，該等供述，經合
    法調查後，勾稽其他證據資料，本於確信判斷其證明力，採
    為林世光犯罪之部分論據，要無所指採證違背證據法則或理
    由不備之違法可言。
五、犯罪事實之認定、證據之取捨及證明力之判斷，俱屬事實審
    法院之職權，此項職權之行使，倘不違背客觀存在之經驗法
    則或論理法則，即不違法，觀諸刑事訴訟法第155條第1項規
    定甚明，自無許當事人任憑主觀妄指為違法，而資為合法之
    第三審上訴理由。又被告或共犯之自白固不得作為認定犯罪
    之唯一證據，而須以補強證據證明其確與事實相符，惟所謂
    補強證據，並非以證明犯罪構成要件之全部事實為必要，倘
    其得以佐證自白之陳述非屬虛構，能予保障自白事實之真實
    性，即已充分。
㈠、原判決認定吳承祐、林世光有上開相關各犯行，係分別綜合
    吳承祐於法務部調查局宜蘭縣調查站（下稱調詢）、警詢、
    偵查及第一審之自白、林世光之部分供述，林世光並供承有
    與吳承祐至修車廠，安裝GPS 衛星定位器於租賃小客車上，
    證人廖培智、蔡錫煌、葉炫辰、林承義、藍奕鈞、范裕德、
    蔡璦潔部分不利吳承祐、林世光之證言，佐以所載相關之內
    政部警政署刑事警察局鑑定書、吳承祐自首狀、檢舉筆錄、
    吳承祐及林世光郵局帳戶交易明細、法務部矯正署宜蘭監獄
    函文及相關舍房清冊掃描檔，參酌所列其餘證據資料及案內
    其他證據調查之結果而為論斷，就（事實欄一）吳承祐於所
    載時地受「林志成」所託，無故將所示具殺傷力之改造槍枝
    （管制編號0000000000號）及子彈藏放於宜蘭縣礁溪鄉住處
    ，所為該當（修正前）非法寄藏具殺傷力之改造槍枝及子彈
    罪之構成要件；（事實欄二）林世光前為宜蘭縣政府警察局
    礁溪分局美城派出所所長，因協調吳承祐與廖培智間債務問
    題，與廖培智心生嫌隙，假借職務上之權力，與吳承祐、蔡
    錫煌（未據起訴）共同意圖使廖培智受刑事處分，於所載時
    地，製作不實秘密證人指證筆錄，誣指廖培智非法持有槍彈
    恐嚇，據以向法院聲請核發搜索票，足生損害法院核發搜索
    票之正確性，林世光於廖培智租賃小客車上，委請（不知情
    ）葉炫辰安裝GPS 衛星定位器及斷電器，再由吳承祐將寄藏
    之槍彈藏放於該小客車內，交付該車予廖培智使用，林世光
    遂持搜索票對該車執行搜索，當場扣得前揭槍彈，吳承祐所
    為該當誣告、行使公務員登載不實文書罪構成要件，林世光
    所為該當於公務員假借職務上權力，故意犯誣告罪、行使公
    務員登載不實文書罪構成要件，2 人並為共同正犯等各情，
    悉依卷內證據於理由內詳加析論，另本於證據取捨之職權行
    使，對於同案被告吳承祐先後供證放置槍彈地點未盡一致，
    並改稱林世光不知情其將槍彈放置車內；藍奕鈞指稱於監獄
    服刑期間，應同房大哥黃振燊要求替廖培智頂罪，另案證述
    係廖培智指示而虛構；證人陳照欽證稱吳承祐是1 人來派出
    所製作筆錄等旨之說詞，如何不足為吳承祐或林世光有利之
    認定，吳承祐否認扣案槍彈為其持有，辯稱未將槍彈放入車
    內，先前供述係偽證，林世光否認有共同栽槍，辯稱事前不
    認識吳承祐，無偽造檢舉筆錄各辯詞，委無足採，亦依調查
    所得，記明其取捨判斷之理由，凡此，概屬原審採證認事職
    權之合法行使，核其各論斷說明，衡諸經驗及論理等證據法
    則皆無違背，既非僅以吳承祐不利之自白或供證為論罪之唯
    一依據，且綜合調查所得之各直接、間接證據而為合理論斷
    ，無吳承祐、林世光所指未憑證據認定事實、理由不備或欠
    缺補強證據之違法可言。
㈡、原判決就相關事證詳加調查論列，已記明吳承祐於另案及本
    案警偵訊及第一審時自白寄藏槍彈及共同栽槍誣告等犯行之
    供述，綜以所列其他補強證據，該等任意性供述與事實相符
    ，自得為證據，經合法調查後，採為吳承祐犯罪事實部分論
    證，無違證據法則，以事證明確，縱未特予說明其於偵查中
    就所提示槍枝照片無法辨認一節，何以不足為其有利認定，
    仍無礙於判決本旨之判斷，究與判決不備理由之違法情形有
    別。
㈢、原判決勾稽卷證資料，已載明依憑法務部矯正署宜蘭監獄函
    覆內容，105年9、10月間吳承祐、藍奕鈞、廖培智、蔡錫煌
    未有關押同一舍房，佐以藍奕鈞就何以書寫自白書、何人要
    求其為廖培智擔罪，先後供述明顯歧異等前情，據以論駁吳
    承祐所指係廖培智要求吳承祐擔罪，為無足憑採，並依調查
    所得，敘明認定吳承祐、林世光有所載製作不實指證筆錄、
    栽槍誣陷廖培智之行為之心證理由，以犯罪事證明確，未贅
    予說明廖培智部分供述未盡一致之取捨理由，及吳承祐與藍
    奕鈞事後談及陷害林世光之錄音譯文內容，或查無藍奕鈞投
    宿宜蘭市福岡3 號設計旅館之函旨等，如何不足為吳承祐、
    林世光有利之認定，乃事實審法院本於判斷之職權，而為證
    據取捨之當然結果，且於判決本旨不生影響，尚與理由欠備
    之違法情形有間。
六、證人之供述前後稍有不符或相互間有所歧異，究竟何者為可
    採，事實審法院非不可本於經驗法則與論理法則，斟酌其他
    情形，作合理之比較，定其取捨，若其基本事實之陳述與真
    實性無礙時，仍非不得予以採信，非謂一有不符或矛盾，即
    認其全部均不可採。原判決綜合吳承祐、蔡錫煌、藍奕鈞、
    廖培智等人相關偵審之供證，既已說明採信其等就吳承祐於
    修車廠有駕車外出拿取寄藏之槍彈，嗣返回修車廠後即將該
    槍彈放置於所租賃之小客車內，於104年1月31日晚間駕駛該
    車前往廖培智交付其使用等重要基本事實之證言，參酌卷內
    其他證據佐證不虛之理由，以事證明確，縱未同時說明部分
    證人或未同時見聞藍奕鈞在場或與吳承祐共同駕車外出，或
    吳承祐、藍奕鈞駕車外出後吳承祐有無返家，及藍奕鈞事後
    改稱當（31）日在中壢住家，未入住宜蘭市福岡3 號設計旅
    館等情之證述，如何不足為吳承祐、林世光有利之認定，乃
    事實審法院本於判斷之職權，而為證據取捨之當然結果，無
    礙於原判決關於其等證言真確性之判斷及吳承祐、林世光犯
    罪事實之認定，與判決不備理由之違法情形有間，要非適法
    之第三審上訴理由。
七、刑事訴訟法所稱依法應於審判期日調查之證據，係指與待證
    事實有重要關係，在客觀上顯有調查必要性之證據而言，範
    圍並非漫無限制，必其證據與判斷待證事實之有無，具有關
    聯性，得據以推翻原判決所確認之事實，而為不同之認定，
    若僅枝節性問題，或所證明之事項已臻明確，或就同一證據
    再度聲請調查，自均欠缺其調查之必要性，未為無益之調查
    ，無違法可言。又當事人、辯護人等聲請調查之證據，有無
    調查之必要，屬事實審法院自由裁量行使之範疇。㈠原判決
    綜合案內證據資料，已記明足資判斷認定吳承祐有非法寄藏
    具殺傷力改造槍枝、誣告、行使公務員登載不實文書，林世
    光有公務員假借職務上權力，故意犯誣告罪刑及行使公務員
    登載不實文書等各犯行之論證，核屬其審酌全般證據資料，
    本於確信而為獨立之判斷，就林世光所聲請傳喚證人陳沛琦
    、黃家榮，何以不具調查之必要性，已記明其裁酌理由，以
    主要待證事證已臻明確，未就上開事項為其他無益之調查，
    概屬原審法院調查證據之裁量範疇，難認有證據調查未盡之
    違法。㈡原判決既就相關事證詳加調查論列，已適足證明林
    世光有共同栽槍而誣告犯行之認定，又藍奕鈞、吳承祐已經
    原審傳喚，以證人身分具結證述，就林世光有無共同栽槍、
    是否認識黃家榮及有無「林志成」其人等相關待證事項進行
    交互詰問，原審以事證明確，未再就相同待證事實傳喚證人
    盧一誠、勘驗吳承祐與盧一誠之錄影光碟或依職權為其他無
    益之調查等情，概屬原審法院調查證據之裁量範疇，縱未說
    明其裁酌理由，無礙於判決之結果，與證據調查未盡之違法
    情形有別。林世光上訴意旨執此指摘，非適法之第三審上訴
    理由。
八、吳承祐、林世光其餘上訴意旨，係置原判決所為明白論斷於
    不顧，仍持已為原判決指駁之陳詞再事爭辯，或對於事實審
    法院取捨證據與判斷證明力之職權行使，或單純就或不影響
    判決本旨事項，徒以自己之說詞，任意指為違法，且重為事
    實之爭執，難謂已符合首揭法定上訴要件，應認其等之上訴
    為不合法律上之程式，均予以駁回。
據上論結，應依刑事訴訟法第395條前段，判決如主文。
中    華    民    國   111    年    5     月    18    日
                  刑事第七庭審判長法  官  段  景  榕  
                                  法  官  沈  揚  仁  
                                  法  官  宋  松  璟  
                                  法  官  江  翠  萍  
                                  法  官  汪  梅  芬  
本件正本證明與原本無異
                                  書記官
中    華    民    國   111    年    5     月    19    日